【裁判字號】    99,簡上,174
【裁判日期】    991014
【裁判案由】    恐嚇取財
【裁判全文】
臺灣臺南地方法院刑事判決             99年度簡上字第174號
上  訴  人  甲○○
即  被  告
選任辯護人  江信賢律師
            蔡麗珠律師
            謝凱傑律師
上列上訴人即被告因恐嚇取財案件，不服本院99年度簡字第615
號中華民國99年3月18日第一審簡易判決（聲請簡易判決處刑書
案號：98年度偵字第12949號），提起上訴，本院管轄之第二審
合議庭判決如下：
    主  文
上訴駁回。
    事實及理由
一、本案經本院審理結果，認第一審判決對被告甲○○論以刑法
    第三十條第一項、第三百四十六條第一項之幫助恐嚇取財罪
    ，量處被告有期徒刑三月，及諭知如易科罰金之折算標準，
    其認事用法及量刑均無不當，應予維持，且除證人乙○○於
    警詢之證述，為被告以外之人於審判外之陳述，因被告不同
    意作為本案證據，而不予援用外，其餘引用第一審判決書記
    載之事實、證據及理由（如附件）。
二、被告上訴主張：檢察官認被告有自乙○○處取得丙○○之合
    作金庫南興分行帳戶後，將之交予他人向鴿主恐嚇取財使用
    ，無非係以乙○○、丁○○之供述證據為主要依據。惟有關
    乙○○是如何與被告聯繫交付帳戶之事及被告交付金錢之過
    程，乙○○係證稱：「中午在丁○○家裡打電話給被告」、
    「是在合作金庫門口，上車後就交給我」等語、丁○○則是
    證稱：「乙○○是騎車時打電話說要過去找他」、「是去合
    作金庫之前，在被告家中時給的」，兩人陳述不同，而依卷
    附通聯紀錄，根本未有被告與乙○○當日電話聯繫之紀錄，
    且乙○○先前稱是自其友人口中知道可向被告借錢，後於法
    院審理時又改稱：被告太太有跟他提過被告有在收簿子、電
    話卡云云，前後陳述亦不一致；倘若如乙○○、丙○○所稱
    係欲以此帳戶向被告借款，不可能未簽立借據，亦不可能無
    任何利息之約定；況乙○○曾有販賣自己帳戶予他人之前案
    紀錄，此有臺灣彰化地方法院九十八年度偵緝字第一二七號
    聲請簡易判決處刑書在卷可參，顯見乙○○本有銷售帳戶之
    管道，根本毋須經由友人介紹，才能將丙○○帳戶另行出售
    予被告；再觀之卷附丙○○合作金庫南興分行帳戶之交易明
    細表，自九十八年四月十日至同年月三十日短短二十日，即
    有以金融卡提領二十一次，丙○○亦不否認其於九十八年四
    月二十七日、三十日各提領一千九百元、二千元，堪認該帳
    戶應仍在乙○○所得控制之狀態，蓋若係由被告持有該帳戶
    或轉交第三人進行恐嚇取財使用，怎可能在未經乙○○聯繫
    之情況下，仍可由丙○○領取款項之理？是本案除了乙○○
    前後不一之供證，及乙○○與丁○○兩人不一致之證述外，
    並無任何積極證據證明被告確有經手丙○○之合作金庫南興
    分行帳戶，將之交付第三人進行恐嚇取財之事實，被告犯行
    既然無法證明，即應撤銷原判決，為被告無罪之諭知云云。
    惟查：
  (一)同案被告丙○○之本件合作金庫南興分行帳戶係因丙○○缺
    錢，才將其所有之上開帳戶交予同案被告乙○○，據以向他
    人換取金錢等情，業據證人即同案被告丙○○於警詢及偵審
    中迭證稱：「乙○○說要拿我的簿子去賣給別人，拿到錢後
    要跟我對分，再通知我把簿子掛失，我是在九十八年八十八
    年三月二十七日之後隔幾天，在臺南市○○區○○路七○五
    號六樓之五我家樓下，將我的合作金庫南興分行帳戶存摺、
    提款卡、印章交給乙○○。」（見核交卷第七、四四頁及本
    院卷第一一四頁反面、第一一八頁）等情明確；且證人即同
    案被告乙○○於偵審中亦證稱：「我朋友丙○○缺錢，叫我
    去幫他借錢，我在九十八年三、四月向丙○○拿取帳戶後，
    隔了三、四天，才將該帳戶在西港被告之車行，以五千元之
    代價，抵押給被告，因借錢要有抵押品，被告說可以提供存
    摺當抵押品，當時我朋友丁○○有跟我一起去被告車行。」
    （見核交卷第四、一四、五一、六八頁及本院卷第一二五頁
    反面至一二六頁反面）等情，渠二人就乙○○拿丙○○上開
    帳戶向他人換取金錢此節，彼此供證相符，雖證人乙○○係
    以「借錢」一詞用以形容其以丙○○上開帳戶換取金錢一事
    ，然從乙○○自承其未與被告約定日後如何還款、如何歸還
    帳戶及利息給付方式等情（見核交卷第四、一四頁及本院卷
    第一二六頁反面），可知乙○○所稱之「以帳戶借錢」，並
    非民間常見之一般借貸方式，而是目前實務上常見之出售帳
    戶存摺、提款卡之交易模式，已甚明確。而證人乙○○收受
    丙○○上開帳戶後，係將之交予被告換取金錢等情，除據乙○○指證明確外，復經證人丁○○於偵審中結證稱：「大約
    九十八年四月間，有跟乙○○拿帳戶一起去找被告，他們討
    論買簿子的價錢，之後乙○○跟我說當天拿五千元。」（見
    核交卷第六九頁）、「除了開庭以外，曾在西港被告家裡，
    看過被告一次，當天是和乙○○一起去的，乙○○是拿一本
    存摺給甲○○，他們在講話，我坐在旁邊，沒有講話，後來
    被告開車載我和乙○○到一間合作金庫，被告先下車，後來
    乙○○也下車，我在車上等，不到十分鐘，被告和乙○○從
    合作金庫銀行出來後上車，就開回被告家，乙○○下車之後
    在被告家外面有跟被告講話，之後乙○○要騎機車從被告家
    離開前，我看到乙○○從他褲子後面口袋拿出千元紙鈔出來
    ，我問他多少錢，他說是來這裡拿錢的，拿五千元。」（見
    本院卷第一一九頁反面至一二三頁）等情綦詳；酌以證人丁○○與被告間並無任何怨隙，其所證述之上開情節不僅無法
    替友人乙○○脫罪，反而讓乙○○居間出售他人帳戶之犯行
    更為明確，足見證人丁○○並無設詞誣陷被告之必要；且證
    人丁○○所證述其和乙○○、被告一起至某間合作金庫銀行
    乙節，亦與證人乙○○於本院隔離行交互詰問後所為之下列
    證述：「我和丁○○一起過去被告車行後，他開車載我和丁○○一起去佳里合作金庫銀行測試看看簿子可否使用，他先
    臨櫃存入三千元，再從提款機提領三千元出來」（見本院卷
    第一二六頁反面）之客觀情節相符，參以該帳戶於九十九年
    四月十日確實有在合作金庫佳里分行臨櫃存入三千元，並在
    該分行自動櫃員提款機以金融卡提領三千元之紀錄，有卷附
    丙○○上開帳戶之交易明細及合作金庫南興分行九十九年九
    月九日合金南興存字第○九九○○○三七二九號函文（見核
    交卷第三○至三二頁及本院卷第一四一頁）可稽，足證乙○○、丁○○上開有關被告帶渠二人前往銀行測試本件丙○○
    帳戶是否可使用等情節之描述，並非證人乙○○、丁○○捏
    造虛構，堪認證人乙○○、丁○○上開指證被告之證述情節
    ，應與事實相符，堪予採信。被告空口否認犯行，辯稱：乙○○與其有二、三萬元之金錢糾紛，乙○○因此懷恨在心，
    而故意陷害他云云，實與一般人不會僅為了二、三萬元之債
    務糾紛，即甘願冒偽證、誣告之刑責而故意誣指他人之常情
    不符，無法採信。
  (二)至證人乙○○、丁○○二人於本院行交互詰問時，就證人乙○○是在丁○○家裡或在騎車途中打電話聯繫被告，及被告
    是如何交付金錢等細節之證述，雖略有出入，然按證人之陳
    述有部分前後不符，或相互間有所歧異時，究竟何者為可採
    ，法院仍得本其自由心證予以斟酌，非謂一有不符或矛盾，
    即應認其全部均為不可採信；尤其關於行為動機、手段及結
    果等之細節方面，證人之證言，每每因留意重點之不同，或
    對部分事實記憶欠明確，以致前後未盡相符，有時亦有予渲
    染之可能；然其基本事實之陳述，若果與真實性無礙時，則
    仍非不得予以採信（最高法院七十四年度台上字第一五九九
    號判例意旨及九十二年度台上字第五五六六號、九十一年度
    台上字第五七四二號、九十一年度台上字第三三八七號、九
    十年度台上字第五○八○號裁判意旨參照），本件證人乙○○當時究係在何處或何時機事先打電話聯繫被告要前往被告
    家中一事，並非販售帳戶此一事件中，一般人會留意之重點
    ，證人乙○○、丁○○因此未特別記憶，或因無法完整記憶
    ，而僅憑己身之粗淺印象回答，致渠二人就此一不重要之細
    節處之證詞有所出入，並不影響渠二人就當天有一起前往被
    告家中，將丙○○上開帳戶出售予被告此一基本事實陳述之
    一致性，揆諸上開說明，自不得僅以此枝微末節之差異，即
    遽認證人等之證詞矛盾而不可採信。又關於被告當天究竟是
    如何交付金錢予證人乙○○一情，由證人丁○○證稱：「他
    們在講話，我坐在旁邊，沒有講話」、「到了合作金庫，他
    沒下車，在車上等」、「乙○○要騎機車從被告家離開前，
    我看到乙○○從他褲子後面口袋拿出千元紙鈔出來，我問他
    多少錢，他說是來這裡拿錢的，拿五千元。」等情，可知證
    人丁○○當天只是陪同乙○○前往，乙○○所欲販售之帳戶
    既非其所有，其亦未從中獲得任何好處，且乙○○並非一到
    被告家中，即銀貨兩訖，而是另有到銀行作測試帳戶之行為
    ，則證人丁○○因此事與其不相關，而未特別留意被告交付
    金錢之時點，與常情並不相違，尚難以證人丁○○就此點之
    證述，與證人乙○○未相一致，即遽指渠二人其他互核相符
    之基本事實之證述為不可採信。
  (三)另證人乙○○於偵審中證稱其當天是以其母親名義申辦之0
    000000000號門號，撥打被告持用之000000
    0000號門號，聯繫前往被告家中之事（見核交卷第一三
    頁及本院卷第一二六頁），且始終不曾證稱：以其0000
    000000號門號與被告聯繫一詞，是卷附000000
    0000門號於九十八年三月十五日至同年四月二十日期間
    之通聯紀錄上，雖未有該門號與被告持用之0000000
    000號聯繫之通聯紀錄，但此無法用以證明證人乙○○之
    證詞不可採信。又證人乙○○究係從何途逕得知被告有在收
    購帳戶，曾證稱：係自友人口中得知，亦曾證稱被告太太告
    知等語，此二種證詞內容，非必然係屬矛盾，蓋被告既然在
    收購帳戶，自有其釋放收購訊息之管道，欲出售帳戶之證人
    乙○○因此由得知該管道之友人及被告太太口中，均得知此
    訊息，與常理並不相違背，是證人乙○○係「從友人處得知
    」或「從被告太太處得知」此二種情形既然可以都存在有發
    生可能性，並非其中一種情形成立，另一種情形必然不會發
    生，則證人乙○○上開兩種證詞，即無所謂矛盾可言。再證
    人乙○○前雖曾有販售自己帳戶之前科紀錄，然證人乙○○
    既有心要販售自己與他人帳戶圖利，衡情其所能販售之管道
    應非僅有一途，況該案時間係在九十七年十月間，有卷附聲
    請簡易判決處刑書可按，距離其出售本件丙○○帳戶，已相
    距數月，證人乙○○因此而變更販售管道，亦有可能，是則
    證人乙○○有販售帳戶之前科，並無法導出證人乙○○不可
    能販售帳戶予被告之結論。
  (四)末查，該帳戶於九十八年四月十日被告帶證人乙○○前往佳
    里合作金庫銀行測試金融卡成功後，自同年月十八日至二十
    日止之三天期間，即有密集之跨行轉入、以金融卡提款紀錄
    ，適可證明該帳戶自證人乙○○交付予被告持有後，已落入
    犯罪集團成員持用中，才會有上開異常交易紀錄，是上開交
    易紀錄並無法證明該帳戶仍在乙○○或丙○○持用中；又該
    帳戶九十八年四月二十七日、三十日各一千九百元、二千元
    之現金支出，雖係帳戶申設人丙○○以存簿及印鑑章臨櫃提
    領，然據證人丙○○之證述，係因其將上開帳戶交予證人乙○○販售後，就找不到證人乙○○，也未拿到應得之款項，
    其為免出事，乃於九十八年四月二十日先電話掛失該帳戶，
    再於翌日（二十一日）臨櫃解除掛失並申請補發新存摺及變
    更印鑑（見本院卷第一一八頁正、反面），此並有合作金庫
    南興分行帳戶九十八年十月二日合金南興存字第○九八○○○五○○二號函文及九十八年四月二十一日存摺、印鑑掛失
    換發申請書各一件附卷可證（見核交卷第二八至二九、三四
    頁），足見該帳戶於九十八年四月二十七日、三十日各一千
    九百元、二千元之現金支出，應係證人丙○○以重新換發之
    存摺、印鑑章臨櫃提領，並非證人丙○○或乙○○以舊帳戶
    存摺或提款卡提領，是則此二筆由帳戶申設人丙○○提領之
    交易紀錄，並無法證明該帳戶於斯時仍在證人乙○○之控制
    下，是則辯護人此部分所指，亦無法為被告有利之證明。
  (五)綜上所陳，被告所為前揭辯解，均無法推翻卷內其他對被告
    不利之積極證據，本案事證明確，被告仍執前詞，指摘原判
    決不當，為無理由，應予駁回。
據上論斷，應依刑事訴訟法第四百五十五條之一第一項、第三項
、第三百七十三條、第三百六十八條，判決如主文。
本案經檢察官戊○○到庭執行職務。
中    華    民    國    99    年    10    月    14    日
                  刑事第八庭  審判長  法  官  黃瑪玲

                                      法  官  蔡奇秀
                                      法  官  林欣玲
以上正本證明與原本無異。
本件不得上訴。
                                      書記官  鄭佩玉
中    華    民    國    99    年    10    月    18    日

司法院資訊處製作；財團法人民間司法改革基金會備份。
